【裁判字號】    94,花易,41
【裁判日期】    950221
【裁判案由】    詐欺
【裁判全文】
臺灣花蓮地方法院刑事判決              94年度花易字第41號
公  訴  人  臺灣花蓮地方法院檢察署檢察官
被      告  乙○○
            丙○○
            丁○○
            戊○○
            己○○
            庚○○
上列被告因詐欺案件，經檢察官聲請以簡易判決處刑（93年度偵
字第1090號），本院認有刑事訴訟法第451條之1第4項但書之情
形，適用通常程序審判，判決如下：
    主  文
乙○○、丙○○、丁○○、戊○○、己○○、庚○○均無罪。
    理  由
一、公訴意旨略以：葉韓信（業經本院判決有期徒刑6月，如易
    科罰金，以300元折算1日確定）於民國92年3月間某日，在
    跳蚤市場雜誌上看見刊登收購人頭帳戶之廣告，遂依電話與
    不知真實姓名年籍綽號「阿林仔」之成年男子聯絡，並在合
    作金庫銀行花蓮分行開立0000000000000號存摺帳戶，以新
    台幣（下同）3千元之代價販賣予綽號「阿林仔」之成年男
    子，作為詐騙使用之匯款帳戶。後於同年4月中旬（聲請簡
    易判決處刑書誤載為94年4月中旬，惟業經蒞庭檢察官當庭
    更正），葉韓信再邀集與之有幫助他人洗錢共同犯意聯絡之
    被告乙○○、丙○○、丁○○、戊○○、己○○、庚○○等
    六人，以每人開戶2千5百元之代價，由被告等六人及葉韓信
    本人提供身分證資料至合作金庫銀行花蓮分行、誠泰商業銀
    行（下簡稱誠泰銀行）及第一商業銀行（下簡稱第一銀行）
    等金融機構，申辦存摺帳戶及金融卡供綽號「阿林仔」之成
    年男子做為人頭帳戶使用。嗣綽號「阿林仔」之成年男子所
    屬之詐騙集團，於同年3月31日上午11時許及同日下午3時許
    ，以詐騙手段向辛○○及甲○○分別詐得10萬元及3萬8千元
    ，並將上述金額指定以自動櫃員機匯入由葉韓信所提供之上
    開於合作金庫銀行花蓮分行所開立之帳戶內，後經警於同年
    4 月17日執行金融巡邏勤務時，經合作金庫銀行花蓮分行行
    員報案葉韓信持上述遭鎖定之金融卡而查獲，並在葉韓信所
    騎乘之機車置物箱內扣得戶名為葉韓信、己○○、丁○○之
    合作金庫銀行存摺各1本、戶名為葉韓信之第一銀行存摺1本
    、戶名為葉韓信、庚○○之誠泰銀行存摺各1本、葉韓信及
    被告丁○○、己○○、丙○○等4人之身分證影本各1張、被
    告戊○○及乙○○之身分證各1張、葉韓信及被告乙○○、
    己○○、庚○○之印章各1枚等物，而得知上情，因認被告
    乙○○、丙○○、丁○○、戊○○、己○○、庚○○等六人
    均涉犯刑法第30條第1項、洗錢防制法第9條第1項（聲請簡
    易判決處刑書論罪法條為刑法第339條第1項幫助詐欺取財罪
    ，惟業經蒞庭檢察官當庭更正）之幫助洗錢罪嫌云云。
二、按犯罪事實應依證據認定之，無證據不得認定犯罪事實，又
    不能證明被告犯罪者，應諭知無罪之判決，刑事訴訟法第
    154條第2項、第301條第1項分別定有明文。次按事實之認定
    ，應憑證據，如未能發現相當證據，或證據不足以證明，自
    不能以推測或擬制之方法，以為裁判基礎，最高法院40年台
    上字第86號著有判例可資參照。
三、公訴人認被告乙○○、丙○○、丁○○、戊○○、己○○、
    庚○○等六人涉犯前揭幫助洗錢罪嫌，無非以被告等六人於
    警詢中之自白、葉韓信於警詢及偵查中之證述、被害人辛○○及甲○○於警詢中之指訴、員警出具之偵查報告及扣案如
    公訴意旨欄所示之存摺、身分證影本、身分證及印章等項為
    其論據。訊據被告戊○○堅決否認有何幫助洗錢犯行，辯稱
    ：於92年間，一名真實姓名不詳綽號「阿信」之人叫伊拿身
    分證及印章去中華郵政股份有限公司（下簡稱郵局）辦存摺
    及提款卡，辦好後伊身分證及印章、郵局存摺及提款卡均遭
    「阿信」拿走，伊不知「阿信」是犯罪集團等語；被告乙○○、丙○○、丁○○、己○○、庚○○等五人則經合法傳喚
    均未到庭。
四、經查：
    葉韓信於警詢中供稱：在其騎乘之輕機車置物箱內所查獲戶
    名為己○○、丁○○之合作金庫銀行存摺各1本，戶名為庚○○之誠泰銀行存摺1本，丁○○、己○○、丙○○等人之
    身分證影本共3張，戊○○、乙○○等人之身分證共2張及乙○○、己○○、庚○○之印章共3枚等物，除戊○○、乙○○身分證是用來辦理信用貸款、信用卡外，其餘之物係作人
    頭帳戶之用，人頭帳戶之代價乙份3000元，都是渠等自行交
    付予其等語（見花蓮縣警察局市警刑字第0933000955號警卷
    第4頁），核與被告乙○○於警詢供述：其提供身分證、印
    章予葉韓信辦理存摺、提款卡及信用卡，葉韓信告稱將於事
    成後給付其2千5百元等語（見前揭警卷第50至51頁）；被告
    戊○○於警詢中供述：其提供身分證、印章予葉韓信辦理存
    摺、提款卡及信用卡，葉韓信給予其2千元等語（見前揭警
    卷第48頁；被告庚○○於警詢中供述：其於92年4月15日，
    在花蓮市誠泰銀行前，以2千5百元價格，將其所開立之誠泰
    銀行帳戶存摺販賣與葉韓信，以充作人頭帳戶等語（見前揭
    警卷第42頁、第45頁）；被告丙○○於警詢中供稱：其於92
    年4月15日，將其身分證影本交予葉韓信辦理信用卡及充當
    人頭戶報稅販賣，尚未言明代價等語（見前揭警卷第39頁）
    ；被告己○○於警詢中供稱：其以2千5百元代價，同意葉韓
    信以其名義開立合作金庫帳戶等語（見前揭警卷第28頁）；
    被告丁○○於警詢中供稱：葉韓信經其同意後以其名義開立
    合作金庫帳戶、提款卡，並未言明代價等語（見前揭警卷第
    25頁）大致相符，此外，復有如公訴意旨欄所示之存摺、身
    分證影本、身分證及印章等物扣案可證，上開證據固可推論
    被告等六人或有提供渠等之身分資料或金融機構帳戶存摺、
    提款卡供他人使用之幫助犯意。然經本院依公訴人聲請函調
    被告等六人於合作金庫銀行花蓮分行、誠泰銀行、第一銀行
    及郵局等金融機構之開設帳戶及歷史交易記錄情形，結果顯
    示：1、第一商業銀行：無被告六人之開戶記錄。2、誠泰商
    業銀行：僅庚○○有開戶紀錄，然除開戶時存入之金額外，
    別無其他款項存匯入帳紀錄。3、合作金庫銀行花蓮分行：
    僅丁○○、己○○有開戶紀錄，然無異常款項存匯入帳情形
    。4、郵局：除丙○○未郵局開戶外，其他被告雖均有於郵
    局開戶，然或無異常款項存匯入帳情形、或開戶時間非為本
    案起訴犯罪時間，有上開金融機構函覆暨所附開戶基本資料
    及交易明細在卷可查，足見被告等六人或根本尚未提供帳戶
    ，或所提供之帳戶尚未被詐欺集團利用作為誘使他人匯款之
    工具。是依共犯從屬性理論，幫助犯之幫助行為，不能視為
    實施行為，仍以正犯有實施行為為準，本件詐欺正犯既未用
    被告等六人之帳戶從事詐欺或洗錢犯行，尚難以被告等六人
    有幫助之犯意，即謂被告等六人構成幫助詐欺或洗錢罪。至
    被害人辛○○及甲○○於警詢中之指訴，員警出具之偵查報
    告均僅能證明葉韓信涉犯幫助洗錢之犯行，而無法推論被告
    六人亦涉犯幫助洗錢或幫助詐欺罪。
五、綜合上述，公訴人所為舉證，均不足以證明被告等六人有公
    訴意旨所載之幫助洗錢犯行，此外，本院復查無其他積極證
    據足認被告有公訴人所指之上述犯行，揆諸前揭說明，自應
    為被告無罪之諭知。
六、末按法院認為應科拘役、罰金或應諭知免刑或無罪之案件，
    被告經合法傳喚無正當理由不到庭者，得不待其陳述逕行判
    決，刑事訴訟法第306條定有明文。查本件被告乙○○、丙○○、丁○○、戊○○、己○○、庚○○於本院95年2月7日
    審理期日，經合法傳喚無正當理由均未到庭，惟本院認本件
    係應諭知無罪之案件，爰不待渠等陳述逕行判決。
據上論斷，應依刑事訴訟法第452條、第306條、第301條第1項，
判決如主文。
本案經檢察官李子春到庭執行職務
中    華    民    國    95    年    2    月    21    日
                          臺灣花蓮地方法院刑事第一庭
                                審判長法  官  張健河
                                      法  官  李世華
                                      法  官  吳韻馨
上列正本證明與原本無異。
如對本判決不服，應於送達後10日內，向本院提出上訴狀。（應
抄附繕本）
                                      書記官
中    華    民    國    95    年    2    月    21    日


司法院資訊處製作；財團法人民間司法改革基金會備份。
